【裁判字號】    95,訴,943
【裁判日期】    951211
【裁判案由】    違反毒品危害防制條例
【裁判全文】
臺灣屏東地方法院刑事判決               95年度訴字第943號
公  訴  人  臺灣屏東地方法院檢察署檢察官
被      告  甲○○
上列被告因違反毒品危害防制條例案件，經檢察官提起公訴（95
年度毒偵字第1491號），被告於準備程序中就被訴事實為有罪之
陳述，經本院合議庭裁定改以簡式審判程序審理，判決如下：
    主  文
甲○○施用第一級毒品，累犯，處有期徒刑壹年柒月，扣案如附
表編號一所示之物沒收銷燬；又施用第二級毒品，累犯，處有期
徒刑壹年壹月，扣案如附表編號二、三所示之物均沒收銷燬。應
執行有期徒刑貳年伍月，扣案如附表所示之物均沒收銷燬。
    犯  罪  事  實
一、甲○○前於民國88年間因施用毒品案件，經本院裁定送觀察
    、勒戒後，因認有繼續施用毒品之傾向，再經本院以88年度
    毒聲字第1881號裁定令入戒治處所施以強制戒治1 年，嗣經
    本院裁定停止戒治後再經撤銷停止戒治，而於90年3 月11日
    執行完畢；又於上開強制戒治執行完畢後5 年內之92年間因
    施用第一級、第二級毒品，經本院以92年度訴字第686 號判
    決分別判處有期徒刑1 年2 月、10月，及定應執行刑為有期
    徒刑1 年10月確定。詎甲○○仍未戒除毒癮，復基於施用第
    一級毒品之概括犯意，自95年7 月底某日起至同年8 月25日
    21時許止，在屏東縣枋寮鄉枋寮國小附近海邊某處，以將海
    洛因加水置入針筒內注射之方式，約每2 至3 日1 次，反覆
    施用第一級毒品海洛因多次；甲○○另基於施用第二級毒品
    之概括犯意，自95年7 月底某日起至同年8 月25日21時許止
    ，在前揭處所，以將甲基安非他命置入玻璃吸食器內加熱燒
    烤，再吸食其霧化氣體之方式，約每2 至3 日1 次，反覆施
    用第二級毒品甲基安非他命多次。嗣於同年8 月26日9 時許
    ，為警持本院核發之搜索票在甲○○位於枋寮鄉○○村○○
    路1 巷27號之住處執行搜索時查獲，並扣得殘留第一級毒品
    海洛因之注射針筒1 支及殘留第二級毒品甲基安非他命之殘
    渣袋1 包、玻璃吸食器1 支。
二、案經屏東縣警察局枋寮分局報告臺灣屏東地方法院檢察署檢
    察官偵查起訴。
    理  由
一、按毒品危害防制條例於民國92年7 月9 日修正公佈，自93年
    1 月9 日施行，其中第20條、第23條將施用毒品之刑事處遇
    程式，區分為「初犯」及「5 年內再犯」、「5 年後再犯」
    。依其立法理由之說明：「初犯」，經觀察、勒戒或強制戒
    治後，應為不起訴處分或不付審理之裁定；經觀察、勒戒或
    強制戒治執行完畢釋放後，「5 年內再犯」者，因其再犯率
    甚高，原實施之觀察、勒戒及強制戒治既已無法收其實效，
    爰依法追訴或裁定交付審理。至於經觀察、勒戒或強制戒治
    執行完畢釋放後，「5 年後再犯」者，前所實施之觀察、勒
    戒或強制戒治已足以遮斷其施用毒品之毒癮，為期自新及協
    助其斷除毒癮，仍適用「初犯」規定，先經觀察、勒戒或強
    制戒治之程式。從而依修正後之規定，僅限於「初犯」及「
    5 年後再犯」2 種情形，始應先經觀察、勒戒或強制戒治程
    序。倘被告於5 年內已再犯，經依法追訴處罰，縱其第3 次
    （或第3 次以上）再度施用毒品之時間，在初犯經觀察、勒
    戒或強制戒治執行完畢釋放5 年以後，已不合於「5 年後再
    犯」之規定，且因已於「5 年內再犯」，顯見其再犯率甚高
    ，原實施觀察、勒戒或強制戒治，已無法收其實效，即應依
    該條例第10條處罰（最高法院95年度第7 次刑事庭會議決議
    意旨參照），合先敘明。
二、前揭犯罪事實，業據被告甲○○於警詢、偵查及本院訊問、
    審理時坦承不諱，且其於95年8 月26日9 時30分許經警採尿
    送驗，檢驗結果確呈嗎啡（即海洛因代謝物）及甲基安非他
    命陽性反應，此有台灣檢驗科技股份有限公司濫用藥物尿液
    檢驗報告、屏東縣警察局枋寮分局偵辦疑似施用毒品尿液檢
    體送驗代號與真實姓名對照表各1 紙附卷可稽，並有扣案如
    附表所示之物可佐；且被告自承用以施用海洛因、甲基安非
    他命之如附表編號一、二、三所示之物，經檢驗後確分呈海
    洛因、甲基安非他命陽性反應，亦有屏東縣警察局枋寮分局
    查獲毒品初步檢驗報告單1 紙在卷為憑，足證被告上開自白
    與事實相符，堪以採信。又被告前於88年間因施用毒品案件
    ，經本院裁定送觀察、勒戒後，因認有繼續施用毒品傾向，
    再經本院以88年度毒聲字第1881號裁定令入戒治處所施以強
    制戒治1 年，嗣經本院裁定停止戒治後再經撤銷停止戒治，
    而於90年3 月11日執行完畢；又於上開強制戒治執行完畢後
    5 年內之92年間因施用第一級、第二級毒品，經本院以92年
    度訴字第686 號判決分別判處有期徒刑1 年2 月、10月，及
    定應執行刑為有期徒刑1 年10月確定，有臺灣高等法院被告
    前案紀錄表、臺灣屏東地方法院檢察署刑案資料查註紀錄表
    暨全國施用毒品案件紀錄表各1 份在卷可稽。是被告於強制
    戒治執行完畢後，5 年以內已再犯施用毒品犯行，並經依法
    追訴處罰後，復犯本件施用第一、二級毒品犯行之事證明確
    ，堪以認定，揆諸前開說明，應依毒品危害防制條例第10條
    第1 項、第2 項規定處罰之。
三、論罪科刑：
（一）按毒品危害防制條例所規定處罰之施用毒品行為具有反覆
      實施之性質，然各次施用毒品之行為係滿足各單次毒癮發
      作所致，各次施用毒品行為係各自獨立，尚難認係同一行
      為之數次舉動，換言之，施用毒品行為與接續犯之概念有
      別。次按刑事法若干犯罪行為態樣，本質上原具有反覆、
      延續實行之特徵，立法時既予特別歸類，定為犯罪構成要
      件之行為要素，則行為人基於概括之犯意，在密切接近之
      一定時、地持續實行之複次行為，倘依社會通念，於客觀
      上認為符合一個反覆、延續性之行為觀念者，於刑法評價
      上，即應僅成立一罪。學理上所稱「集合犯」之職業性、
      營業性或收集性等具有重複特質之犯罪均屬之，例如經營
      、從事業務、收集、販賣、製造、散布等行為概念者是（
      最高法院95年台上字第1079號判決要旨可資參照)。 是集
      合犯與連續犯之區別，即在於立法者已將本質上具有反覆
      、延續實行之特徵予特別歸類而定為犯罪構成要件之行為
      要素，且依社會通念於客觀上認為符合一個反覆、延續性
      之行為觀念者即應僅成立集合犯之一罪，反之則係連續犯
      。準此，毒品危害防制條例既依成癮性、濫用性及對社會
      危害性而將毒品分為四級，且僅規定處罰施用第一、二級
      毒品，足見毒品危害防制條例所處罰施用第一、二級毒品
      ，其構成要件之行為要素係具有成癮、濫用之反覆、延續
      實行，且依社會通念於客觀上認為符合一個反覆、延續性
      之行為觀念，於刑法評價上，即應僅成立「集合犯」之一
      罪。本次刑法於95年7 月1 日修正公布施行刪除連續犯之
      規定之原因，固係源於實務上對於連續犯「同一罪名」之
      認定過寬，然施用毒品犯罪本質上具有成癮性、反覆性，
      所侵害者亦屬單一之社會公共法益，此與修法前針對多數
      侵害個人人身、財產法益之犯行而論以裁判上一罪相比，
      如將反覆施用毒品行為僅予以一次之刑法評價，較不致造
      成濫用連續犯規定之疑慮。況前揭修正理由更明示在廢除
      連續犯規定後，針對吸毒等犯罪類型，應發展「接續犯」
      及「包括一罪」之概念，以限縮數罪併罰之範圍，益見立
      法者亦深知施用毒品犯罪有其本質上之特殊性，倘行為人
      已因施用毒品成癮而反覆為同一之吸毒犯行，仍應視其具
      體情形論以「構成要件之行為單數」，而為「包括一罪」
      ，僅受一次之刑法評價，自不能徒執廢除連續犯規定係採
      從嚴之刑事政策，而謂修法後反覆多次施用毒品行為均應
      予以數罪併罰。準此以言，本件被告既反覆多次施用海洛
      因、甲基安非他命，均約每2 、3 日即施用1 次，犯罪行
      為甚為密集，顯見被告確已施用毒品成癮，而有施用毒品
      之犯罪倚賴性，復參諸被告本件施用第一、二級毒品之時
      間、地點及動機，足認被告施用第一級毒品海洛因、第二
      級毒品甲基安非他命，乃均係基於概括之犯意，而於密切
      之時、地反覆延續實行施用第一級毒品、第二級毒品之犯
      罪，依社會一般客觀上之觀察，均符合一個反覆、延續性
      之行為觀念，揆諸前揭說明，被告所為均應論以「構成要
      件之行為單數」中之「集合犯」型態，而為「包括一罪」
      ，僅各受一次之刑法評價，合先敘明。
（二）查海洛因、甲基安非他命分別係毒品危害防制條例第2條
      第2 項第1 款、第2 款所稱之第一級、第二級毒品，不得
      持有及施用，是核被告所為，係犯毒品危害防制條例第10
      條第1 項、第2 項之施用第一級、第二級毒品罪。其施用
      前後持有第一、二級毒品之低度行為，應各為其施用之高
      度行為所吸收，均不另論罪。被告所犯前開2 罪，犯意各
      別、行為互殊，應予分論併罰。又被告前於88、89、90年
      間因違反毒品危害防制條例案件，分別經本院以88年度潮
      簡字第319 號判決判處有期徒刑6 月確定、經臺灣高等法
      院高雄分院以90年度上易字第251 號判決判處有期徒刑8
      月確定，及經本院以90年度訴字第122 號判決判處有期徒
      刑10月確定，前開案件經接續執行後，於91年10月22日因
      縮短刑期假釋出獄，所餘刑期付保護管束，而於92年2 月
      3 日保護管束期滿未經撤銷假釋，所餘刑期以已執行完畢
      論；又於92年間因違反毒品危害防制條例案件，經本院以
      92年度訴字第686 號判決判處有期徒刑1 年10月確定，於
      94年10月12日縮刑期滿執行完畢，有臺灣高等法院被告前
      案紀錄表1 份為憑，其於上開有期徒刑執行完畢後，5 年
      以內故意再犯本件有期徒刑以上之2 罪，均為累犯，應分
      別依法加重其刑。爰審酌被告前經強制戒治執行完畢，且
      屢因施用毒品經判處罪刑，並甫於94年10月間執行完畢，
      竟仍未戒除施用毒品之惡習，復施用第一、二級毒品，戕
      害身心甚鉅，惟念其施用毒品乃戕害自己之健康，尚未危
      及他人，其犯罪之動機、方法、所生損害、施用第一、二
      級毒品之時間，及犯後坦承犯行，態度良好等一切情狀，
      就其所犯2 罪分別量處如主文所示之刑，並定其應執行之
      刑；檢察官雖就被告施用第一級毒品犯行求處有期徒刑1
      年10月、就被告施用第二級毒品犯行求處有期徒刑1 年4
      月，惟本院斟酌被告施用毒品乃毒癮所致，且未害及他人
      ，暨上開說明之量刑理由，認該求刑尚屬過重，附予敘明
      。至扣案如附表編號一、二、三所示之物分別為被告施用
      第一、二級毒品所用，且分別含第一、二級毒品海洛因成
      分（詳如附表），已如前述，惟因其上毒品均量微難以析
      離，均應依毒品危害防制條例第18條第1 項前段規定一併
      諭知沒收銷燬之。
據上論斷，應依刑事訴訟法第273 條之1 第1 項、第299 條第1
項前段，毒品危害防制條例第10條第1 項、第2 項、第18條第1
項前段，刑法第11條、第47條、第51條第5 款，判決如主文。
本案經檢察官陳川傑到庭執行職務。
中    華    民    國    95    年    12    月    11    日
                      刑事第五庭    法  官    李宜娟
附表：
┌──┬───────┬───────┬─────┐
│編號│ 物 品 名 稱  │  殘 留 毒 品 │  數  量  │
├──┼───────┼───────┼─────┤
│ 一 │  注射針筒    │  第一級毒品  │   1支    │
│    │              │  海洛因      │          │
├──┼───────┼───────┼─────┤
│ 二 │   殘渣袋     │  第二級毒品  │   1包    │
│    │              │  甲基安非他命│          │
├──┼───────┼───────┼─────┤
│ 三 │  玻璃吸食器  │  第二級毒品  │   1支    │
│    │              │  甲基安非他命│          │
└──┴───────┴───────┴─────┘
以上正本證明與原本無異。
如不服本判決應於收受本判決送達後10日內向本院提出上訴書狀
，其未敘述上訴理由者，並得於提起上訴後10日內向本院補提理
由書狀（均須按他造當事人之人數附繕本）「切勿逕送上級法院
」
中    華    民    國    95    年    12    月    11    日
                                    書記官    林香如
附錄本案論罪科刑法條
毒品危害防制條例第10條：
施用第一級毒品者，處6月以上5年以下有期徒刑。
施用第二級毒品者，處3年以下有期徒刑。


司法院資訊處製作；財團法人民間司法改革基金會備份。
